---
title: "Практическая работа №5"
author: "Давыдова Дарья БИСО-01-20"
format: 
  md:
    output-file: README.md
editor: visual
---

## Цель Работы

1.  Получить знания о методах исследования радиоэлектронной обстановки.
2.  Составить представление о механизмах работы Wi-Fi сетей на канальном и сетевом уровне модели OSI.
3.  Зекрепить практические навыки использования языка программирования R для обработки данных
4.  Закрепить знания основных функций обработки данных экосистемы tidyverse языка R

## Ход работы

## Подготовка данных

```{r}
library(dplyr)
library(lubridate)
```

## Задание 1

### Импортируйте данные.

```{r}
dat1 <-read.csv(file = "mir.csv-01.csv",nrows = 167)
```

```{r}
dat2 <-read.csv(file = "mir.csv-01.csv",skip = 169)
```

## Задание 2

### Привести датасеты в вид "аккуратных данных", преобразовать типы столбцов всоответствии с типом данных

```{r}
dat2 <- dat2 %>% mutate_at(vars(Station.MAC, BSSID, Probed.ESSIDs), trimws) %>% mutate_at(vars(Station.MAC, BSSID, Probed.ESSIDs), na_if, "")
```

## Задание 3

### Просмотрите общую структуру данных с помощью функции glimpse()

```{r}
dat1 %>% glimpse()
```

```{r}
dat1 <- dat1 %>% 
  mutate_at(vars(BSSID, Privacy, Cipher, Authentication, LAN.IP, ESSID), trimws) %>%
  mutate_at(vars(BSSID, Privacy, Cipher, Authentication, LAN.IP, ESSID), na_if, "") %>% 
  mutate_at(vars(First.time.seen, Last.time.seen), as.POSIXct, format = "%Y-%m-%d %H:%M:%S")

dat1 %>% head
```

```{r}
dat2 %>% glimpse()
```

```{r}
dat2 <- dat2 %>% 
  mutate_at(vars(Station.MAC, BSSID, Probed.ESSIDs), trimws) %>%
  mutate_at(vars(Station.MAC, BSSID, Probed.ESSIDs), na_if, "")

dat2 <- dat2 %>% 
  mutate_at(vars(First.time.seen, Last.time.seen), 
            as.POSIXct, 
            format = "%Y-%m-%d %H:%M:%S") %>%
  mutate_at(vars(Power, X..packets), as.integer) %>%
  filter(!is.na(BSSID))
  
dat2 %>% head
```

## Анализ

## Точки доступа

## Задание 1

### Определить небезопасные точки доступа (без шифрования -- OPN)

```{r}
openvifi <- dat1 %>% 
  filter(grepl("OPN", Privacy)) %>%
  select(BSSID, ESSID) %>%
  arrange(BSSID) %>%
  distinct

openvifi
```

## Задание 2

### Определить производителя для каждого обнаруженного устройства

-   00:03:7A Taiyo Yuden Co., Ltd.
-   00:03:7F Atheros Communications, Inc.
-   00:25:00 Apple, Inc.
-   00:26:99 Cisco Systems, Inc
-   E0:D9:E3 Eltex Enterprise Ltd.
-   E8:28:C1 Eltex Enterprise Ltd.

## Задание 3

### Выявить устройства, использующие последнюю версию протокола шифрования WPA3, и названия точек доступа, реализованных на этих устройствах

```{r}
dat1 %>%
  filter(grepl("WPA3", Privacy)) %>%
  select(BSSID, ESSID, Privacy)
```

## Задание 4

### Отсортировать точки доступа по интервалу времени, в течение которого они находились на связи, по убыванию.

```{r}
dat1_with_intervals <- dat1 %>% 
  mutate(Time.Interval = Last.time.seen - First.time.seen)

dat1_with_intervals %>%
  arrange(desc(Time.Interval)) %>%
  mutate(Time.Interval = seconds_to_period(Time.Interval)) %>%
  select(BSSID, First.time.seen, Last.time.seen, Time.Interval) %>%
  head
```

## Задание 5

### Обнаружить топ-10 самых быстрых точек доступа.

```{r}
topspots <- dat1 %>%
  arrange(desc(Speed)) %>%
  select(BSSID, ESSID, Speed, Privacy) %>%
  head(10)

topspots
```

## Задание 6

### Отсортировать точки доступа по частоте отправки запросов (beacons) в единицу времени по их убыванию.

```{r}
dat1_with_beacon_frequency <- dat1_with_intervals %>% 
    mutate(beacon_rate = as.double(X..beacons) / as.integer(Time.Interval))

dat1_with_beacon_frequency %>%
  select(BSSID, ESSID, Privacy, X..beacons, Time.Interval, beacon_rate) %>%
  filter(!is.infinite(beacon_rate)) %>%
  arrange(desc(beacon_rate)) %>%
  head
```

## Данные клиентов

## Задание 1

### Определить производителя для каждого обнаруженного устройства

```{r}
dat2 %>%
  filter(grepl("(..:..:..:)(..:..:..)", BSSID)) %>%
  distinct(BSSID)
```

-   00:03:7F Atheros Communications, Inc.
-   00:0D:97 Hitachi Energy USA Inc.
-   00:23:EB Cisco Systems, Inc
-   00:25:00 Apple, Inc.
-   00:26:99 Cisco Systems, Inc
-   08:3A:2F Guangzhou Juan Intelligent Tech Joint Stock Co.,Ltd
-   0C:80:63 Tp-Link Technologies Co.,Ltd.
-   DC:09:4C Huawei Technologies Co.,Ltd
-   E0:D9:E3 Eltex Enterprise Ltd.
-   E8:28:C1 Eltex Enterprise Ltd.

## Задание 2

### Обнаружить устройства, которые НЕ рандомизируют свой MAC адрес

```{r}
dat2 %>%
  filter(grepl("(..:..:..:)(..:..:..)", BSSID) & !is.na(Probed.ESSIDs)) %>%
  select(BSSID, Probed.ESSIDs) %>%
  group_by(BSSID, Probed.ESSIDs) %>%
  filter(n() > 1) %>%
  arrange(BSSID) %>%
  unique()
```

## Задание 3

### Кластеризовать запросы от устройств к точкам доступа по их именам.Определить время появления устройства в зоне радиовидимости и времявыхода его из нее.

```{r}
cData <- dat2 %>%
  filter(!is.na(Probed.ESSIDs)) %>%
  group_by(Station.MAC, Probed.ESSIDs) %>%
  arrange(First.time.seen)

cSum <- cData %>%
  summarise(Cluster_Start_Time = min(First.time.seen),
            Cluster_End_Time = max(Last.time.seen),
            Total_Power = sum(Power))

cSum %>% head(10)
```

## Задание 4

### Оценить стабильность уровня сигнала внури кластера во времени. Выявить наиболее стабильный кластер

```{r}
sMetric <- cData %>%
  group_by(Station.MAC, Probed.ESSIDs) %>%
  summarise(Mean_Power = mean(Power))

sMetric %>%
  arrange((Mean_Power)) %>% head(1)
```

## Оценка результатов

В ходе практической работы были импортированы, подготовлены и проанализированы данные трафика Wi-Fi сетей.

## Вывод

Были закреплены навыки работы с пакетом `dplyr`и произведён анализ журналов.
